臺灣宜蘭地方法院刑事判決　　　　　　　 96年度易字第363號
公　訴　人　臺灣宜蘭地方法院檢察署檢察官
被　　　告　甲○○
　　　　　　　　　　（現另案於臺灣宜蘭監獄執行中）
上列被告因竊盜案件，經檢察官提起公訴（96年度偵字第2769號
），本院判決如下：
    主  文
甲○○無罪。
    理  由
一、公訴意旨略以：被告甲○○意圖為自己不法之所有，於民國
    96年3月23日10時10分許，騎乘車牌號碼不詳之機車，至宜
    蘭縣三星鄉泰雅大橋下，趁當時在泰雅大橋下蔥園工作之乙○○不注意之際，且車牌號碼3N-1832號自用小貨車副駕駛
    座車窗僅關一半，乃徒手竊取乙○○放置在副駕駛座上之皮
    包1只（內有現金新臺幣《下同》65,000元、身分證、健保
    卡等物），甲○○得手離去之際，為在場之丙○○發現，甲○○隨即逃離現場。因認被告甲○○所為，涉犯刑法第320
    條第1項竊盜罪嫌等語。
二、按犯罪事實應依證據認定之，無證據不得認定犯罪事實；又
    不能證明被告犯罪者，應諭知無罪之判決，刑事訴訟法第15
    4條第2項、第301條第1項分別定有明文。次按刑事訴訟法第
    161條已於91年2月8日修正公布，其第1項規定：檢察官就被
    告犯罪事實，應負舉證責任，並指出證明之方法。因此，檢
    察官對於起訴之犯罪事實，應負提出證據及說服之實質舉證
    責任。倘其所提出之證據，不足為被告有罪之積極證明，或
    其指出證明之方法，無從說服法院以形成被告有罪之心證，
    基於無罪推定之原則，自應為被告無罪判決之諭知（最高法
    院92年台上字第128號判例要旨參照）。又認定不利於被告
    之事實，須依積極證據，苟積極證據不足為不利於被告事實
    之認定時，即應為有利於被告之認定，更不必有何有利之證
    據（最高法院30年上字第816號判例要旨參照）。
三、本件公訴意旨認被告甲○○涉犯竊盜罪嫌，無非係以下列證
    據為據：
（一）被告甲○○於警詢、偵查中之供詞。
（二）證人乙○○於偵查、本院審理中之證詞。
（三）證人丙○○於偵查、本院審理中之證詞。
四、訊據被告甲○○固不爭執乙○○有於上開時間、地點失竊上
    開財物之事實（見本院卷第28頁至第29頁）。惟被告堅詞否
    認有何竊盜之犯行，辯稱：於96年3月時，伊都在宜蘭縣羅
    東鎮，未至宜蘭縣三星鄉，係證人丙○○指認錯誤，伊未竊
    取乙○○之財物等語。
五、本院之判斷：
（一）證人乙○○於96年8月1日偵查中證述：「96年3月23日當
      天失竊時，我沒有目擊經過，我到上午9時許，我先洗手
      要開門拿皮包內的菸抽，才發現皮包失竊，損失現金65,
      000元、身分證1張、健保卡1張及一些雜物。我在說時，
      丙○○剛好到，他說他有見到甲○○。我貨車窗戶只有關
      一半，我下車只拿外套蓋住皮包，我以為只有離10、20公
      尺應該沒關係，當時被竊的包包放在貨車副駕駛座上。」
      等語（見偵卷第15頁至第16頁）；於96年11月26日本院審
      理中證述：「於96年3月23日，我本來與人家約好10時要
      將不織布的錢給人家，該人要到蔥園拿，當時我將65,000
      元放在皮包裡，我將皮包放在車內，後來我去拔蔥，拔到
      一半，我想要抽菸，就去水溝洗手，然後去車上拿菸要抽
      ，發現我的皮包整個不見了。我的貨車只有3個座位，我
      是將皮包放在中間那個座位上，車內座位除放置皮包外，
      還放了3件外套，我將3件外套放在皮包上，蓋住皮包。當
      天早上6點半，有4個工人，還有我與我妹妹、妹夫共7人
      與我一起至蔥園。我7時、8時也有抽菸，但8時50分左右
      我要再去拿菸時，皮包就不見了。當天早上除我們7人在
      該處種蔥外，我鄰居丙○○於9時多開車來找我孫子宋國
      新，宋國新包括在我說的7人當中。我9時多發現皮包失竊
      後，我請我妹婿宋登隆打電話報警，約10時多我就去派出
      所，我只是口頭先請警察幫我找，找到時再通知我，當天
      我並沒有製作筆錄。丙○○來的時候，我在車旁找皮包，
      他就問我在做什麼，我說我皮包放在車內，怎麼整個皮包
      都不見了，他說有看到有人在那邊拿，我問他是誰拿的，
      他說是個理平頭、中年人、前面頭髮有1戳白白的。我當
      天車子停放在蔥園旁，駕駛座位置是靠蔥園邊。我能確定
      皮包失竊時間是9時左右。當天丙○○8時左右就已經來了
      ，因為8時多時我有抽菸，我抽菸完我要喝水，發現我沒
      有帶水來，我請丙○○去玉蘭拿水來，丙○○就馬上去拿
      水，我去種蔥，9時我再去抽菸時，發現皮包不見了，這
      時我看到丙○○剛從泰雅大橋開車過來，丙○○將車停在
      我車子後面，他下車問我在做什麼，我跟他說我皮包不見
      了。我看到丙○○從泰雅大橋開車過來，還有1輛機車，
      因為丙○○要倒退讓該輛機車過去，之後丙○○再開進來
      ，機車上面坐1個人。我沒注意從6時半到9時發現皮包不
      見期間有無其他人、車經過蔥園。我去找皮包時，我只注
      意到外套被掀開，皮包被拿走。我沒有看過在庭被告，也
      不認識。我叫丙○○去玉蘭拿水，從蔥園至玉蘭開車若以
      時速60公里，1趟約10分鐘左右。我皮包的樣式比Ａ4紙張
      還要大，長、寬均為30公分，顏色為咖啡色，材質是皮的
      ，是側背式，側背帶長約150公分、寬約3公分，也是咖啡
      色。我駕駛座旁車窗全關，另一邊車窗沒有全關，還留有
      1隻手可伸入的空間約14公分，因為我在車上吃早點後有
      抽菸，當時我有將車窗搖下，我下車時就忘了關。我8時
      多再回去車上拿香菸時，有發現車窗沒有關好，但我想我
      就在旁邊種蔥，我不知道皮包會丟掉。因為我要去抽菸，
      當時我有看手錶，所以我記得是早上9時皮包不見了。我
      在96年3月23日6時30分到達蔥園，將皮包放置車子中間座
      位上，車窗搖下只剩14公分空隙，當時是將皮包與側背帶
      放在一起，用外套蓋住，我的自用小貨車高於機車，如果
      有人騎機車要拿皮包，他要站到我貨車踏板上才有可能伸
      手進去拿，若該人騎乘機車停止後直接站在地面上則無法
      直接伸手進去拿。自用小貨車車窗上、下緣距離地面高度
      約為173公分、135公分。我皮包放置在座椅上位置與靠路
      中央車窗之距離約為60公分。」等語（見本院卷第86頁至
      第94頁）。由證人乙○○上開證詞，顯示於96年3月23日6
      時30分，乙○○係搭乘車牌號碼3N-1832號自用小貨車到
      達宜蘭縣三星鄉泰雅大橋下蔥園，該貨車駕駛座停靠路旁
      水溝，而乙○○因抽菸遂將副駕駛座車窗搖下14公分之縫
      隙，隨即乙○○將其所有長、寬均為30公分之皮質咖啡色
      側背包1只，背帶長約150公分、寬約3公分，皮包內放65,
      000元現金等物，置於該貨車駕駛座與副駕駛座中間位置
      ，距離靠路中央車窗約60公分，並以3件外套蓋住皮包，
      當時在蔥園工作之人包括乙○○共7人。於同日8時許，丙○○有駕駛自用小客車至該蔥園，乙○○乃委託丙○○返
      回住處拿水，嗣於同日9時許，乙○○至該貨車內欲拿香
      菸時，始發現其所有之皮包1只已失竊，適丙○○駕車返
      回該蔥園旁道路，因有1名不詳之人騎乘1輛機車欲駛離該
      蔥園旁道路，丙○○遂駕車倒退讓該輛機車順利駛離，嗣
      丙○○知悉乙○○皮包失竊時，有告知乙○○伊有看到竊
      嫌長相特徵為理平頭、中年人、前面頭髮1戳白白的，於
      同日10時許，乙○○隨即至警察局告知警員遭竊乙事，而
      車牌號碼3N-1832號自用小貨車車窗上、下緣距離地面高
      度約為173公分、135公分。
（二）而證人丙○○於96年8月1日偵查中證述：「當時我到蔥園
      ，因為那邊車道狹窄，車子要出入一定要倒車，我在該處
      倒車出去要回去拿東西時，因為車子擋到甲○○的機車，
      所以甲○○騎1輛機車在我前面，我可以清楚見到甲○○
      。等我回去拿完東西回到蔥園時，就聽到乙○○說錢不見
      了，我只見到甲○○騎機車靠近乙○○的貨車副駕駛座車
      門旁邊，有停頓幾秒鐘，我印象中他沒有開貨車車門，我
      當時在我車上，我只有見到人，因為車子角度問題沒見到
      甲○○是否有動手偷錢，之後甲○○就騎機車走了。我有
      見到甲○○的臉，就是提示附卷甲○○照片，但當時髮型
      不是這樣，他眼睛怪怪的。我確定乙○○皮包失竊時，甲○○有出現在現場。」等語（見偵卷第16頁）；於96年9
      月26日本院審理中證述：「我不認識在庭被告甲○○，前
      幾個月我在宜蘭縣三星鄉天送碑有看過他1次，就是本件
      竊盜案件地點，我在泰雅大橋橋下看到被告。當時我剛好
      要出去，蔥園路比較小，我是倒車出去，我有看到被告騎
      機車靠近車子約10秒鐘，被告並無開車門，因為貨車窗戶
      有搖下來，被告是靠近車子副駕駛座那邊。後來我回去拿
      東西，約10分鐘後回來，乙○○說她皮包不見了。我確定
      在庭被告當時在現場，被告特徵是眼睛怪怪的，就是沒有
      神，除此之外，我不記得其他特徵。被告當時的穿著是綠
      色衣服，當時沒有戴安全帽。我確定乙○○被竊取皮包時
      間為96年3月23日，乙○○當時有去報案。當天我沒有跟
      被告講話，我與被告面對面時間約有7、8秒，當時我在自
      用小客車內要倒車，被告頭髮有點平頭，但沒有像平頭那
      麼短，當時被告在橋下，有點著急的樣子。我的視力為1.
      5。我於96年3月23日10時多到宜蘭縣三星鄉泰雅大橋下，
      因為我朋友宋國新與乙○○合夥種蔥，我是去那邊找宋國
      新，我是駕駛自用小客車到泰雅大橋，先過橋，再迴轉下
      橋，我將車輛停在要進入我朋友種蔥路口，那裡的路只有
      1輛車可以過，路寬約4公尺多，路兩旁都是水溝，我到泰
      雅大橋下停妥車，當時我的自用小客車與車牌號碼3N-183
      2自用小貨車停放位置是同向的，該自用小貨車副駕駛座
      是靠路中間，兩車距離約5、6公尺。我從蔥園要返回我所
      駕駛的自用小客車，到達路邊時，我看到被告與逆向騎乘
      機車行駛過來，我要駛離現場回家拿東西，我坐在車上駕
      駛座時看到被告靠近乙○○的貨車，我剛看到被告時，被
      告靠近貨車副駕駛座門邊，當時我已經在駕駛座內，被告
      機車並沒有在行駛，之後被告應該是東西拿好後就走，我
      看到被告有伸手進入副駕駛座車窗進入拿物品這個舉動，
      當時被告坐在機車上，但我沒有看到被告從副駕駛座拿東
      西出來，因為我沒有看過乙○○皮包，且車內有什麼東西
      我也不知道。乙○○與宋國新之蔥園沒有請工人，都是他
      們自己在做。我當時看到被告騎乘機車停在乙○○自用小
      貨車旁，不會覺得被告形跡可疑，我看到被告伸手進入乙○○自用小貨車副駕駛座時，我以為被告認識乙○○。被
      告是騎乘機車離開現場。我與被告是一起離開，因為我倒
      車要出去，我倒車到橋下要順向出去，被告是騎乘機車逆
      向，他沒有過橋，所以他要出去是變逆向。我看到被告離
      開乙○○自用小貨車旁時，沒有看到被告手上有拿任何物
      品，被告雙手是騎乘機車，我沒有看到被告機車任何部位
      放置任何物品。我與被告面對面，我無法看到他機車腳踏
      板是否有放置物品，我倒車駛離後，被告是跟在我後面離
      開。我看到被告伸手進入自用小貨車時，我沒有認為被告
      是小偷。我拿東西再回蔥園時，乙○○就在找皮包了。我
      再回到蔥園之時間約11時。…96年3月23日乙○○皮包不
      見後，乙○○報案，警察就有來，第一天我就有去警局指
      認照片，筆錄是之後才製作的。我是於96年3月23日就已
      指認出竊取乙○○皮包犯罪嫌疑人就是偵卷第3頁之人，
      當時警員沒有叫我製作筆錄。我可以確認我於警局指認之
      犯罪嫌疑人就是96年3月23日10時許於蔥園現場看到騎乘
      機車的那個人。我現在可以確定我於96年3月23日看到騎
      乘機車之人，就是在庭之被告甲○○。」等語（見本院卷
      第43頁至第57頁）。惟經本院相互勾稽證人丙○○、乙○○上開證詞，發現：(1)丙○○稱於96年3月23日10時許，
      在宜蘭縣三星鄉泰雅大橋下僅林秀菊與宋國新在蔥園工作
      ，核與乙○○證述共有7人不符；丙○○稱係於96年3月23
      日10時許，伊要開車返回住處拿東西時，看到被告騎乘機
      車行駛至車牌號碼3N-1832號自用小貨車副駕駛座車門旁
      邊，核與證人乙○○證述丙○○係於同日9時許，已拿水
      駕車返回蔥園時，有1輛機車行經該處，兩人所述時間與
      丙○○究係要出發或返回蔥園乙節有嚴重出入；(3)丙○○
      稱該竊嫌之特徵為眼睛無神、怪怪的，亦核與乙○○證述
      丙○○告知伊竊嫌之特徵不符，則證人丙○○證詞之可信
      度，已有疑義。且證人丙○○於偵查中先稱未看到被告動
      手偷錢，惟於本院審理中證述有看到被告伸手進入自用小
      貨車副駕駛座車窗拿東西之舉動，但未看到被告有無自車
      內拿任何東西出來，證詞已前後不一，況依證人乙○○所
      述失竊之皮包長、寬均為30公分，係皮質咖啡色側背包，
      且背帶長、寬各約150公分、3公分，該皮包不論大小、顏
      色均甚為清楚易認，倘若被告確有自車牌號碼3N-1832號
      自用小貨車內拿取該皮包，以丙○○之視力應可一目了然
      ，且丙○○不認識被告，依丙○○所述被告當時舉止顯異
      於尋常，衡情丙○○既已注意被告伸手進入車窗，當會特
      別留意被告有無拿取任何物品，惟丙○○竟稱未看見被告
      有拿取任何物品，實與常理相違。又證人丙○○稱被告騎
      乘機車停靠在該自用小貨車副駕駛座車窗旁伸手入內，期
      間約10秒，然依證人乙○○所述放置失竊皮包與副駕駛座
      車窗距離約60公分，且該車窗上緣距離地面高度約173公
      分，扣除當時車窗縫隙14公分為159公分，而經本院當庭
      丈量被告身高為167公分、手臂至地面高度約136公分、右
      手臂長約67公分，此有勘驗筆錄1份在卷可參（見本院卷
      第98頁），則以被告之身型、臂長顯難無法於10秒內，騎
      乘機車靠近該自用小貨車副駕駛座車窗旁，徒手伸入車內
      順利竊取乙○○之皮包，被告若欲順利竊取該皮包，勢必
      停放機車後，站立至該自用小貨車副駕駛座踏板上，側身
      伸手進入車內；抑或直接打開車門竊取，可知證人丙○○
      前述被告竊盜情節，顯與常理不符。則證人丙○○上開證
      詞既有前述多處重大瑕疵，自難遽此為不利於被告之認定
      。
（三）綜上所述，本院相互勾稽證人林秀菊、丙○○之證詞，顯
      示目擊證人丙○○之證詞有諸多重大瑕疵，況被告於警詢
      、偵中均否認有此竊盜犯行，亦不足以佐證證人丙○○所
      述屬實，故尚難僅以證人丙○○上開有瑕疵之證詞，遽認
      被告有竊盜之行為。被告以前詞辯稱：伊未有竊盜之犯行
      等語，堪以採信。
六、從而，本件檢察官所舉之上開證據，尚不足以證明被告有竊
    盜之犯行。此外，復查無其他積極證據，足認被告有何上開
    犯行，依前揭法條規定及判例要旨，不能證明被告犯罪，自
    應為被告無罪之諭知。
七、據上論斷，應依刑事訴訟法第301條第1項，判決如主文。
本案經檢察官賴淑萍到庭執行職務。
中　　華　　民　　國　　96　　年　　12　　月  　17　　日
            刑事第四庭  法  官  蘇錦秀
以上正本證明與原本無異。
如不服本判決應於收受本判決後10日內向本院提出上訴書狀，並
應敘述具體理由。若未敘述理由者，應於上訴期間屆滿後20日內
向本院補提理由書狀（均須按他造當事人之人數附繕本）。
                        書記官　葉瑩庭
中　　華　　民　　國　　96　　年　　12　　月　  18　　日
